臺灣高等法院臺中分院刑事判決
110年度金上訴字第1730號
上  訴  人  臺灣臺中地方檢察署檢察官
被      告  吳宥澤（原名：吳順民）




上列上訴人因被告加重詐欺等案件，不服臺灣臺中地方法院110
年度金訴字第119號中華民國110年8月12日第一審判決（起訴案
號：臺灣臺中地方檢察署109年度偵字第38382號），提起上訴，
本院判決如下：
    主  文
原判決撤銷。
吳宥澤犯如附表編號1至3「宣告刑及沒收」欄所示之罪，各處如
附表編號1至3「宣告刑及沒收」欄所示之刑及沒收。應執行有期
徒刑壹年捌月。有期徒刑部分緩刑伍年，並應於本判決確定後壹
年內接受受理執行之地方檢察署所舉辦之法治教育參場次。緩刑
期間付保護管束。
    犯罪事實
一、吳宥澤（原名：吳順民）於民國109年7月26日某時許，見社
    群網站「臉書」之打工社團上有工程顧問公司招募兼職作業
    人員之廣告，依廣告上所刊登之聯絡方式與真實姓名、年籍
    均不詳、綽號「謝家閎」之成年人聯絡，因而知悉工作內容
    係提供金融帳戶供其等匯款轉帳使用，並依指示將金融帳戶
    內之款項領出交給其等指定之不詳成年男子，內容極為單純
    ，卻能領取超過提領金額1％以上計算之高額報酬，且領取金
    融帳戶之金額後，均係隨即轉交不詳成年男子，極可能係隱
    匿詐欺集團所詐取之贓款之去向，故依一般社會生活之通常
    經驗，其已預見「謝家閎」、LINE暱稱「黃伯彥」等人恐係
    詐欺集團成員，倘依「謝家閎」等人 指示領取贓款及轉交
    贓款，恐成為犯罪之一環而遂行詐欺取財犯行，使他人因此
    受騙致發生財產受損之結果，並得以隱匿該詐欺犯罪所得之
    去向，同時其亦可能因此即參與含其在內所組成3人以上、
    以實施詐術為手段、具持續性或牟利性之有結構性詐欺集團
    組織，詎其竟為求賺取上開報酬，仍基於縱使參與犯罪組織
    亦不違背其本意之不確定故意，且基於縱使發生他人因受騙
    致財產受損、隱匿詐欺犯罪所得去向之結果，亦不違背其本
    意之詐欺取財及洗錢之不確定故意，旋即加入「謝家閎」「
    黃伯彥」所屬詐欺集團，與「謝家閎」「黃伯彥」及其所屬
    詐欺集團成年成員，共同意圖為自己不法之所有，基於三人
    以上共同詐欺取財及洗錢之犯意聯絡，提供其所申辦之台新
    商業銀行帳號00000000000000號帳戶供詐欺集團作為匯款使
    用，並依「黃伯彥」之指示提領詐欺款項而後轉交上手之車
    手工作，且以其所有之OPPO廠牌之行動電話（含門號000000
    0000號SIM卡1張）1支作為與詐欺集團成員聯絡之工具。
二、該詐欺集團不詳成員，於如附表編號1至3所示之時間、方式
    ，向如附表編號1至3所示之張簡詠婕、連文惠、葉世英施用
    詐術，致其等均陷於錯誤，而於如附表編號1至3所示時間，
    依詐欺集團不詳成員之指示轉帳，至詐欺集團使用之吳宥澤
    上開帳戶，而詐得如附表編號1至3所示之款項。吳宥澤而後
    依「黃伯彥」之指示，先後於附表編號1至3所示之時間、地
    點，提領附表乙編號1至3所示現金，隨即在提領點附近之臺
    中市烏日區光日路與光華街口，將上開所提領之詐欺款項交
    予「黃伯彥」指定之不詳成年男子，以此方式製造金流追查
    斷點，隱匿詐欺所得之去向，吳宥澤因此取得提領附表編號
    1款項之報酬新臺幣（下同）1000元、提領附表編號2、3款
    項（同時提領）之報酬2000元（上開犯罪所得均已繳回，由
    本院扣押）。嗣張簡詠婕、連文惠、葉世英發覺遭詐騙後，
    報警處理，經警循線查悉上情。
三、案經張簡詠婕、連文惠、葉世英訴由臺中市政府警察局烏日
    分局報請臺灣臺中地方檢察署檢察官偵查起訴。
    理    由
壹、程序方面：
    檢察官、被告林志軒（下稱被告）於原審及本院，對於本件
    相關具傳聞性質之證據資料，均未爭執其證據能力，除證人
    張簡詠婕、連文惠、葉世英於警詢之陳述，依組織犯罪防制
    條例第12條第1項中段規定無證據能力外（但仍得以之作為
    「彈劾證據」），其餘部分，均屬合法取得，依法均可作為
    認定犯罪事實之證據。
貳、實體部分：
一、訊據被告固坦承在社群網站「臉書」之打工社團上有工程顧
    問公司招募兼職作業人員之廣告，依廣告上所刊登之聯絡方
    式與「謝家閎」聯絡，並知悉工作內容係提供金融帳戶供其
    等匯款轉帳使用，並依指示將金融帳戶內之款項領出交給其
    等指定之不詳成年男子，其應允擔任上開之工作後，即提供
    其所申辦之上開台新商業銀行帳戶供「謝家閎」作為匯款使
    用，並依「黃伯彥」之指示提款而後轉交其指定之人等事實
    ，惟矢口否認有何參與犯罪組織、三人以上共同詐欺取財及
    洗錢等犯行。辯稱：我是找兼職工作，不知道對方是詐騙集
    團，對方說因為公司在國外，要匯錢入國內，怕稅收問題所
    以要使用人頭帳戶云云。
二、經查：
  ㈠被告於109年7月26日某時許，見社群網站「臉書」之打工社
    團上有工程顧問公司招募兼職作業人員之廣告，依廣告上所
    刊登之聯絡方式與「謝家閎」聯絡，並知悉工作內容係提供
    金融帳戶供其等匯款轉帳使用，並依指示將金融帳戶內之款
    項領出交給其等指定之不詳成年男子，其應允擔任上開之工
    作後，即提供其所申辦之上開台新商業銀行帳戶供「謝家閎
    」作為匯款使用，而後該詐欺集團不詳成員，於附表編號1
    至3所示之時間、方式，向附表編號1至3所示之張簡詠婕、
    連文惠、葉世英施用詐術，致其等均陷於錯誤，而於如附表
    編號1至3所示時間，依詐欺集團不詳成員之指示轉帳，至詐
    欺集團使用之被告上開帳戶，而詐得如附表編號1至3所示之
    款項，隨後被告依「黃伯彥」之指示，先後於附表編號1至3
    所示之時間、地點，提領附表乙編號1至3所示現金，隨即在
    提領點附近之臺中市烏日區光日路與光華街口，將上開所提
    領之詐欺款項交予「黃伯彥」指定之不詳成年男子，因此取
    得提領附表編號1款項之報酬1000元、提領附表編號2、3款
    項（同時提領）之報酬2000元等事實，業經被告坦承在卷（
    偵卷第20至33、125至129頁；原審卷第73、103、133至140
    頁；本院卷第88頁），並經證人即告訴人張簡詠婕（偵卷第
    35至37頁）、連文惠（偵卷第39至41頁）、葉世英（偵卷第
    43至44頁，以上證人均僅證明被告參與犯罪組織以外之其他
    犯行）證述遭詐欺而轉帳至被告之上開帳戶甚詳，且有職務
    報告、合作金庫帳戶資料暨交易明細、台新銀行帳戶資料暨
    交易明細、車輛詳細資料報表各1份（偵卷第13至14、75至7
    7、111頁）及LINE對話紀錄截圖及臉書社團求職文章共32張
    、監視器畫面截圖21張（偵卷第45至72頁）附卷可查，而報
    案紀錄部分：告訴人張簡詠婕部分有內政部警政署反詐騙諮
    詢專線紀錄表、高雄市政府警察局林園分局昭明派出所受理
    詐騙帳戶通報警示簡便格式表、165專線協請金融機構暫行
    圈存疑似詐欺款項通報單各1份（偵卷第83至87頁）；告訴
    人連文惠部分有內政部警政署反詐騙諮詢專線紀錄表、基隆
    市警察局第四分局安樂派出所受理詐騙帳戶通報警示簡便格
    式表、金融機構聯防機制通報單、165專線協請金融機構暫
    行圈存疑似詐欺款項通報單各1 份、郵政自動櫃員機交易明
    細表2張（偵卷第89至97頁）；告訴人葉世英部分有內政部
    警政署反詐騙諮詢專線紀錄表、臺北市警察局內湖分局西湖
    派出所受理詐騙帳戶通報警示簡便格式表各1份、台北富邦
    行動銀行臺幣轉帳交易成功通知2 紙（偵卷第99至105頁）
    等在卷可稽，是此部分事實均應堪認定。
  ㈡被告固否認犯行，但其確有參與本件犯行，復有以下事證可
    資佐證：
   ⒈被告僅以臉書與「謝家閎」聯絡、以LINE與「黃伯彥」聯絡
     ，從未見過「謝家閎」「黃伯彥」等情，業據被告供承在
     卷（偵卷第21頁反面至23、125頁反面至127頁；本院卷第8
     5至86頁），足見被告未曾見過「謝家閎」「黃伯彥」或其
     所屬公司人員，亦不知其等之真實姓名、年籍，雙方信任
     基礎薄弱；被告將其帳戶內之金錢於如附表編號1至3所示
     地點提領後，交付其提領之金錢給「黃伯彥」指定之人，
     依此行為模式，顯係將單一金錢交付行為刻意多段分工，
     以隱諱之方式安排由不同人進行，核與一般金錢交付作業
     有別；況被告自承：沒有聽過以這樣的方式去減少稅務，
     也沒去查證；我在工地工作，每日薪水2600元；對方給的
     報酬是提領10萬元有1000元報酬等語（原審卷第103 、138
     頁），被告之每日正常工作之薪資僅2600元，然被告因提
     領如附表編號1所示款項而獲得1000元之報酬，因提領如附
     表編號2、3所示款項（同時提領）而獲得2000元之報酬，
     而提領他人轉帳之金錢，並將提領款項交給「黃伯彥」指
     定之人，此一工作內容實無須耗費多大之勞力，然被告卻
     可獲得上開之高額報酬，其付出之勞力與獲得之報酬顯不
     相當，明顯不合常情，當知悉此一工作係屬違法行為，所
     提領之款項為不法所得，否則何需提供如此高薪，並以此
     種迂迴、隱晦之方式交付提領之款項；參諸被告收取款項
     、交付款項時間接近，若係來源合法之款項，實難想像有
     即時領款、取款之急迫性，被告卻仍聽從指示提供帳戶供
     轉帳使用，並前往提領款項隨即轉交「黃伯彥」指定之人
     ，顯與詐騙集團對一般民眾施行詐術，致民眾陷於錯誤而
     匯款後，為免被害人因發覺有異而報警處理，致無法領取
     詐欺所得，或於提款後為避免追緝，乃須即時、迅速地領
     取、轉交犯罪所得之犯罪模式相同。
　 ⒉被告雖另辯稱：「謝家閎」說是要避稅，才同意借給上開帳
     戶供其使用云云。然匯入被告上開帳戶之金錢如係正常公
     司之交易金額，且係為避稅而使用被告上開帳戶，則一般
     公司交易金額為避稅，必定具相當金額始足以達到避稅之
     目的，豈有僅轉帳如附表編號1至3所示之區區數萬元之理
     ？若公司基於避稅需求而使用個人帳戶，大可以公司員工
     之個人帳戶作為匯入款項之帳戶，何需尋求陌生人之帳戶
     ？縱需使用公司員工以外之人之帳戶以利避稅，亦可僅借
     用被告帳戶而由公司公司員工提領即可，何需委託被告提
     領？雖被告另辯稱：有依對方所告知公司名稱，去查詢地
     址係在臺北；對方說需要全台不同區域的銀行帳戶云云（
     偵卷第23頁；原審卷第73頁），然被告亦自承未親自去臺
     北公司面試，僅有透過臉書、LINE聯繫，事實上是否有該
     公司存在，被告本無從得知；另如果對方有使用他人帳戶
     需求，大可請人在不同地區設立帳戶，而僅在臺北領出即
     可，為何特地聘請遠在臺中之被告提供帳戶，並要求被告
     領出後再專程派人至臺中向被告領取款項，徒增兩地往返
     及遺失鉅額現金之風險？而一般正常公司交易之金錢，豈
     有匯款至不熟識之人之金融帳戶，再提領後層轉予不詳人
     士，徒增各該經手款項者有可能黑吃黑之風險，實無以上
     述迂迴方式收取應付款項之必要，足認被告所辯顯與事證
     常情不符，洵無可採。
　 ⒊衡酌近年來各式各樣之詐欺取財犯罪類型層出不窮，詐欺集
     團份子為逃避查緝，往往發展成由集團首腦在遠端、甚至
     遠在國外進行操控，由集團成員分層、分工，相互彼此利
     用，藉以遂行詐欺取財之犯罪模式，而依本件如附表所示
     各被害人所述之受騙情節，詐欺集團係透過電話傳達不實
     之信用卡購物分期付款等訊息，致使各該被害人陷於錯誤
     而受騙將轉帳至詐欺集團人員所指示之被告上開帳戶，再
     經集團內之層層指揮，推由負責提領贓款之被告持提款卡
     在各金融機構所設置之自動櫃員機提領詐欺所得款項，乃
     屬常見之詐欺集團犯罪手法。其中詐欺集團成員常係先以
     人頭帳戶供轉帳或匯款使用，並利用人頭帳戶提款卡提款
     無須辨認身分之便，作為不法犯罪所得之金流斷點，以掩
     飾或隱匿詐欺被害人之犯罪所得之去向，此等犯罪模式迭
     經媒體廣為披載、報導，誠為具有一般社會生活知識之人
     所能知悉之事。衡以被告於行為時已為智慮成熟之成年人
     ，並自述曾從事土水工作，每月收入約4、5萬元，而有相
     當工作經驗，依其智識程度及社會經驗、歷練，其對事物
     之理解、判斷要無異於常人之處，就上情實難諉為不知。
     再者，被告就其上述工作內容僅為提供帳戶、提領款項轉
     交他人，即可獲得與其所付出勞力顯不相當之高額報酬，
     以及前述「謝家閎」之指示有諸多可疑違常之形跡，極可
     能涉及不法，均瞭然於心，則被告主觀上當已預見「謝家
     閎」等人極可能從事非法活動，始會刻意另以高額費用委
     請其提供帳戶、提領款項轉交他人，無非係藉此手法製造
     犯罪查緝上之斷點，此參以被告亦自承其並未見過「謝家
     閎」「黃伯彥」，亦不知「謝家閎」「黃伯彥」「鬼洗」
     之年籍資料等情，可見「謝家閎」「黃伯彥」等人所屬詐
     欺集團究竟誰屬，根本不明，檢警自無從或難以查緝，勢
     將形成查緝上之斷點。是被告主觀上應已預見其依「謝家
     閎」「黃伯彥」之指示，提供帳戶、提領款項轉交他人，
     將可能係在從事類如領取詐欺款項等行徑，此為詐欺集團
     為遂行詐欺犯行分工之一環，意在規避查緝，並藉此製造
     金流之斷點，以掩飾或隱匿詐欺被害人之犯罪所得，當屬
     不法行為，卻僅因「謝家閎」「黃伯彥」以高額報酬之對
     價誘惑，被告即置犯罪風險於不顧，猶願聽從來路不明且
     未曾謀面之所謂雇主「謝家閎」「黃伯彥」之指示，從事
     恐屬不法之提供帳戶、提領款項轉交他人行為，依上開情
     節以觀，被告為上開行為時，主觀上確實有容任其行為將
     導致詐欺取財及掩飾或隱匿詐欺犯罪所得去向之犯罪發生
     之本意，復依被告之認知，參與本件之人至少有「謝家閎
     」「黃伯彥」、向張簡詠婕、連文惠、葉世英等人騙取金
     錢之人，及向被告收取其提領之詐欺所得之人，堪認被告
     主觀上確有三人以上共同詐欺取財之不確定故意，至為明
     瞭。
　㈢本件被告所參與之本件詐欺集團，應符合組織犯罪防制條例
    第2條第1項所定之犯罪組織，而其確有參與該犯罪組織之不
    確定故意：　
　  ⒈按組織犯罪防制條例所稱之犯罪組織，係指3人以上，以實
      施強暴、脅迫、詐欺、恐嚇為手段或最重本刑逾5年有期
      徒刑之罪，所組成具有持續性或牟利性之有結構性組織；
      而所稱有結構性組織，係指非為立即實施犯罪而隨意組成
      ，不以具有名稱、規約、儀式、固定處所、成員持續參與
      或分工明確為必要，同條例第2條第1項、第2項分別定有
      明文。
　  ⒉本件詐欺集團係先由「謝家閎」指示被告提供帳戶後，再
      由詐欺集團人員分別詐騙如附表編號1至3所示被害人張簡
      詠婕等3人轉帳至人頭帳戶後，復由被告持提款卡提領一
      空，衡情顯非隨意組成之團體；又被告亦供稱：與我通話
      的人跟向我收取提領款項之人的聲音不一樣，通話的是年
      輕男子聲音，拿錢的是中年男子等語（原審卷第139頁）
      ，故本件詐欺集團成員除被告外，尚包含「謝家閎」「黃
      伯彥」及其「同事」等集團成年成員（含電話施用詐術者
      、收取詐欺款項之車手等），且詐欺之對象經查至少有如
      附表編號1至3所示之被害人，堪認本件詐欺集團係透過縝
      密之計畫與分工，成員彼此相互配合，由至少3人以上之
      多數人所組成，持續以實施詐欺為手段而牟利之具有完善
      結構之組織，其核屬3人以上，以實施詐術為手段，所組
      成具牟利性及持續性之有結構性犯罪組織，合於組織犯罪
      防制條例第2條第1項所稱之犯罪組織，至為明確。再者，
      被告自承係於109年7月26日，在臉書社群網站看到報紙廣
      告，即以臉書與「謝家閎」聯絡，嗣旋擔任提供帳戶、提
      領款項轉交他人之工作，並多次聽從「黃伯彥」之指示提
      領款項，而後由被告未曾遇見之「謝家閎」「黃伯彥」或
      其「同事」前來收取，其因此得以分受報酬；且依上說明
      ，被告主觀上業已預見「謝家閎」「黃伯彥」等人極有可
      能係從事詐欺取財等犯行，其則加入而參與其等詐欺犯行
      之一環，故其對於其以上上述式所參與者，亦可能係屬3
      人以上，以實行詐術為手段，具牟利性或持續性之有結構
      性組織，顯非為立即實施犯罪而隨意組成之團體，自當有
      所預見，其猶容任為之而參與，足見其確有參與犯罪組織
      之不確定故意無疑。
  ㈣本件被告確有洗錢之不確定故意：　
　  按洗錢防制法所稱洗錢，指下列行為：一、意圖掩飾或隱匿
    特定犯罪所得來源，或使他人逃避刑事追訴，而移轉或變更
    特定犯罪所得。二、掩飾或隱匿特定犯罪所得之本質、來源
    、去向、所在、所有權、處分權或其他權益者。三、收受、
    持有或使用他人之特定犯罪所得，洗錢防制法第2條定有明
    文。故行為人如有上揭各款所列洗錢行為者，即成立同法第
    14條第1項之洗錢罪。從而，倘詐欺集團向被害人施用詐術
    後，為隱匿其詐欺所得財物之去向，而令被害人將其款項轉
    入該集團所持有、使用之人頭帳戶，並由該集團所屬之車手
    前往提領詐欺所得款項得逞，如能證明該帳戶內之資金係本
    件詐欺之特定犯罪所得，即已該當於洗錢防制法第14條第1
    項之洗錢罪（最高法院108年度台上字第1744號刑事判決意
    旨參照）。查本件詐欺集團之成員「謝家閎」指示被告提供
    帳戶供轉帳使用，乃為利用人頭帳戶之外觀，製造犯罪偵查
    之斷點，一旦有被害人因遭詐騙而匯款至詐欺集團成員指定
    之人頭帳戶，集團內之成員旋會指示提領贓款之車手持人頭
    帳戶提款卡將該等詐欺之犯罪所得領出，藉以斬斷金流，而
    隱匿該犯罪所得之去向，核屬洗錢防制法第2條第2款所規範
    之洗錢行為。而被告主觀上確已預見所為之上述工作，可能
    係在從事類如提供帳戶、提領款項轉交他人等行徑，此為詐
    欺集團為遂行詐欺犯行分工之一環，意在規避查緝，並藉此
    製造金流之斷點，以掩飾或隱匿詐欺被害人之犯罪所得，當
    屬不法行為，然其為求高額報酬，猶執意為之，而容任掩飾
    或隱匿犯罪所得即洗錢行為之發生，業見前述，足見其亦確
    有洗錢之不確定故意甚明。　
　㈤共同實行犯罪行為之人，在共同意思範圍以內，各自分擔犯
    罪行為之一部，彼此協力、相互補充以達其犯罪之目的者，
    即應對於全部所發生之結果，共同負責，故不以實際參與犯
    罪構成要件行為或參與每一階段之犯罪行為為必要。又共同
    正犯之意思聯絡，原不以數人間直接發生者為限，即有間接
    之聯絡者，亦包括在內（最高法院107年度台上字第4444號
    判決意旨參照）。 依上述各項事證及說明，「謝家閎」「
    黃伯彥」等人所屬本件詐欺集團，於詐欺犯行之分工上極為
    精細，分別有提供人頭帳戶之人（即如被告）、實施詐術之
    機房人員及收取詐欺款項人員等各分層成員，以遂行本件犯
    行而牟取不法所得，集團成員間固未必彼此有所認識或清楚
    知悉他人所分擔之犯罪分工內容，然此一間接聯絡犯罪之態
    樣，正係具備一定規模犯罪所衍生之細密分工模式，參與犯
    罪者透過相互利用彼此之犯罪角色分工，而形成一個共同犯
    罪之整體以利犯罪牟財。而被告既對參與詐欺集團而遂行本
    件詐欺犯行具有不確定故意，已如前述，堪認其對集團成員
    彼此間可能係透過分工合作、互相支援以完成詐欺取財之犯
    罪行為一節當有所預見，其既以自己共同犯罪之意思，相互
    支援及分工合作，以達上揭犯罪之目的，自應就所參與犯罪
    之全部犯罪結果共同負責，而應論以共同正犯。至被告縱使
    未與其他負責實施詐騙之集團成員謀面或聯繫，亦未明確知
    悉集團內負責其他層級分工之其他成員身分及所在，彼此互
    不認識，亦不過係詐欺集團細密分工模式下之當然結果，無
    礙被告係本件共同正犯之認定。
三、檢察官聲請傳喚證人連文惠、葉世英，以證明其2人遭詐騙
    時之通話時間相互重疊，該詐欺集團應有3人以上等語。然
    本件詐欺集團為3人以上之犯罪組織，已詳述於前，此部分
    事實已臻明確，自無調查之必要，附此敘明。　　
四、綜上所述，被告上開所辯，無非卸責之詞，不足採信，本件
    事證已經明確，被告上開基於不確定故意之參與犯罪組織、
    加重詐欺、一般洗錢等犯行可以認定，應依法論科。　　
參、法律之適用：
一、組織犯罪防制條例第3條第1項後段之參與犯罪組織罪，為行
    為之繼續，而屬單純一罪，而行為人於參與詐欺犯罪組織之
    行為繼續中，先後多次為加重詐欺之行為，因參與犯罪組織
    罪為繼續犯，犯罪一直繼續進行，直至犯罪組織解散，或其
    脫離犯罪組織時，其犯行始行終結。故該參與犯罪組織與其
    後之多次加重詐欺之行為皆有所重合，然因行為人僅為一參
    與犯罪組織行為，侵害一社會法益，屬單純一罪，應僅就「
    該案中」與參與犯罪組織罪時間較為密切之「首次」加重詐
    欺犯行，論以參與犯罪組織罪及加重詐欺罪、洗錢罪之想像
    競合犯，其他之加重詐欺、洗錢犯行，祗需單獨論罪科刑即
    可，無需再另論以參與犯罪組織罪，以避免重複評價。
二、洗錢防制法第15條之特殊洗錢罪，係在無法證明前置犯罪之
    特定不法所得，而未能依洗錢防制法第14條之一般洗錢罪論
    處時，始予適用。倘能證明人頭帳戶內之資金係前置之特定
    犯罪（如：詐欺、加重詐欺等犯罪）所得，即應逕以一般洗
    錢罪論處，自無適用特殊洗錢罪之餘地。另過去實務認為，
    行為人對犯特定犯罪所得之財物或利益作直接使用或消費之
    處分行為，或僅將自己犯罪所得財物交予其他共同正犯，祇
    屬犯罪後處分贓物之行為，非本條例所規範之洗錢行為，惟
    依新法規定，倘行為人意圖掩飾或隱匿特定犯罪所得來源，
    而將特定犯罪所得直接消費處分，甚或交予其他共同正犯予
    以隱匿，或由共同正犯以虛假交易外觀掩飾不法金流移動，
    即難認僅單純犯罪後處分贓物之行為，應仍構成新法第2條
    第1或2款之洗錢行為（最高法院108年度台上字第1744、308
    6號判決意旨參照）。被告與詐欺集團不詳成員共計3人以上
    成員相互利用彼此之行為，先由該詐欺集團之不詳成員，向
    張簡詠婕等3人施用詐術，待受騙之張簡詠婕等3人陷於錯誤
    而交付款項，構成刑法第339條之4第1項第2款之加重詐欺取
    財罪，法定刑為「1年以上7年以下有期徒刑」之罪，核屬洗
    錢防制法第3條第1款所規定之特定犯罪，而被告擔任提供帳
    戶作為人頭帳戶、提領詐欺款項轉交詐欺集團其他成員，則
    被告主觀上有隱匿其所屬詐欺集團之詐欺犯罪所得，以逃避
    國家追訴或處罰之意思，客觀上有隱匿詐欺犯罪所得去向之
    作用，而製造金流斷點，揆諸前開說明，核與洗錢防制法第
    14條第1項一般洗錢罪之要件相合。　　
三、是核被告加入3人以上之詐欺集團犯罪組織，係犯組織犯罪
    防制條例第3條第1項後段之參與犯罪組織罪；就附表編號1
    至3部分所為，均係犯刑法第339條之4第1項第2款之3人以上
    共同犯詐欺取財罪及洗錢防制法第14條第1項之一般洗錢罪
    。被告所犯就參與犯罪組織罪與附表編號1所示「首次」所
    犯之3人以上共同犯詐欺取財罪、一般洗錢罪，就另犯附表
    編號2、3所示所犯之3人以上共同犯詐欺取財罪及一般洗錢
    罪，均各具有部分行為重疊之情形，係一行為觸犯數罪名之
    想像競合犯，應分別從一重依刑法第339條之4第1項第2款之
    3人以上共同犯詐欺取財罪論處。附表編號2、3所示之被害
    人連文惠、葉世英，遭該詐欺集團不詳成員施用詐術而多次
    轉帳者，乃該集團成員以同一詐欺手法訛詐同一被害人，致
    被害人於密接時間內多次匯款，其等施用詐術之方式及詐欺
    對象相同，侵害同一人之財產法益，且各行為之獨立性極為
    薄弱，依一般社會健全觀念，在時間差距上，難以強行分開
    ，在刑法評價上，應將之視為數個舉動之接續施行，核屬接
    續犯而為包括之一罪。
四、被告雖未親自實施詐騙行為，而推由同犯罪集團之其他成員
    為之，但被告林志軒、「謝家閎」「黃伯彥」與各該詐欺集
    團其他不詳成員之間，就上開犯行分工擔任提供帳戶作為人
    頭帳戶、提領詐欺款項轉交詐欺集團其他成員之任務，堪認
    被告與「謝家閎」「黃伯彥」及參與犯行之各詐欺集團不詳
    成員間，各具有相互利用之共同犯意，而各自分擔部分犯罪
    行為，分別就其所為均為共同正犯。
五、按刑法之加重詐欺取財罪係侵害個人財產法益之犯罪，其罪
    數計算，依一般社會通念，應以被害人數、被害次數之多寡
    ，決定其犯罪之罪數（最高法院110年度台上字第5163號刑
    事判決參照）。被告所犯如附表編號1至3所示共3次加重詐
    欺犯行，因所侵害者為不同之個人法益，應以被害人數決定
    犯罪之罪數，且其犯意各別，行為互殊，應予分論併罰。
六、洗錢防制法第16條第2項規定：「犯前二條之罪，於偵查或
    審判中自白者，減輕其刑。」所謂於偵查或審判中自白，所
    陳述之事實，即其所承認之全部或主要犯罪事實，在實體法
    上已合於犯罪構成要件之形式為已足，不以自承所犯罪名為
    必要，至於行為人之行為應如何適用法律，屬法院就所認定
    之事實，本於職權如何為法律上評價之問題。查被告於偵查
    及法院審理中，就其所提領之如附表編號1、3所示款項，已
    依「黃伯彥」之指示，轉交給「黃伯彥」指定之人一情，始
    終坦承在卷，雖被告認為此部分行為不構成一般洗錢罪，然
    此僅為被告對法律認知有誤，依上說明，應認被告符合洗錢
    防制法第16條第2項之規定。被告所犯一般洗錢罪，雖曾於
    偵查及審判中自白，原應依上開規定減輕其刑。然被告上開
    已從一重之刑法加重詐欺罪處斷，且該重罪並無法定減刑事
    由，參照最高法院108年度台上字第3563號判決意旨之法理
    ，自無從再適用上開條項規定減刑（但量刑時一併審酌），
    附此敘明。　　
肆、撤銷原審判決及量刑之理由：
一、原審認被告上開犯罪事證明確，予以論罪科刑，固非無見。
    惟查：
  ㈠按經驗法則，係指吾人基於日常生活經驗所得之定則，並非
    個人主觀之推測，屬於一種客觀普遍之定則，可為大多數人
    接受，其於司法審判領域，則為法官作為認定待證事實依據
    之有關法則。而論理法則，實即邏輯法則，係經由對於事物
    之歸納及演繹方法之思考，取得一定之推理原則，其作用在
    於判別具有證據能力之證據，是否適於事實之認定或合理妥
    當與否。雖經驗法則與論理法則意義有所不同，但在司法審
    判實務上均為判斷證據證明力違法與否之依據，而泛稱為證
    據法則。經驗要提升為經驗法則，必須具備下列3個要件：⒈
    經驗法則是生活中反覆實踐的常態現象；⒉經驗法則能被社
    會普通一般人所普遍體察與感受；⒊經驗法則可以還原。本
    件原判決認被告不構成刑法第339條之4第1項第2款之三人以
    上共犯詐欺取財罪、組織犯罪防制條例第3條第1項後段之參
    與犯罪組織罪，係以「依卷內事證，無從得知暱稱『謝家閎
    （阿閎）』、『黃柏彥』與收款男子是否為同一人，無法排除
    暱稱『謝家閎（阿閎）』、『黃柏彥』一人分飾多角，即施行詐
    騙之人、要求被告提供系爭帳戶供作匯款之用及指示被告提
    領現金之人、出面向被告收取款項之成年男子為同一人之可
    能性，縱告訴人張簡詠婕證稱對方共2男1女，年紀約20至40
    歲左右等語，亦僅係聽聞對方聲音；被告亦陳稱通話與向其
    收取提領款項之人的聲音不一樣，通話的是年輕男子聲音，
    拿錢的是中年男子等語，然無法排除對方係以變造聲音之手
    法用以營造不同人通話之可能性，本案實乏具體證據足認實
    行詐欺之共同正犯有3人以上。」等語為由（原判決第4頁28
    行至第5頁21行、第12頁1行至14行）。然本件詐欺集團成員
    應有3人以上，已詳述於前，原判決以自行臆測之詞，推翻
    證人張簡詠婕之證述、被告之供述，及卷內其他證據資料之
    合邏輯推論，難為被社會普通一般人所普遍體察與感受，依
    上說明，顯然違反經驗法則及論理法則，有判決適用法則不
    當之違法。
　㈡刑法關於沒收之規定，於105年7月1日修正施行後，認沒收為
    獨立於刑罰及保安處分以外之法律效果，具有獨立性，非屬
    從刑，然原則上仍以有罪判決始有沒收之問題，從而沒收之
    宣告仍依附於所犯之罪名。如有罪之判決主文非僅係1名被
    告犯1罪，而有被告犯數罪之情形，就沒收部分，即應於該
    被告所犯之罪名下為沒收之宣告，始為適法（最高法院107
    年度台上字第335號判決意旨參照）。是沒收固為刑罰及保
    安處分以外之獨立法律效果，但仍以犯罪（違法）行為存在
    為前提，而具一定之依附關係。原判決認被告所犯如附表編
    號1至3所示各罪，依其犯罪事實之認定，各次詐欺之犯罪所
    得，即應於其所犯各罪罪名項下分別為沒收之宣告。而原判
    決就沒收部分雖適用新法宣告沒收，惟並未就被告所犯之各
    罪，就與該部分罪名相關之沒收併予諭知，亦未在理由中說
    明各該沒收與各罪名之關係，僅於原判決主文欄就犯罪所得
    籠統為宣告沒收，即屬對於諭知之數罪，均為對犯罪所得為
    全部沒收之宣告，自有適用法則不當之違誤。　
二、檢察官上訴意旨指摘原判決未論處被告刑法第339條之4第1
    項第2款之三人以上共犯詐欺取財罪、組織犯罪防制條例第3
    條第1項後段之參與犯罪組織罪，為有理由，且原判決尚有
    上開可議之處，自應由本院將原判決撤銷改判。而定應執行
    刑與其所憑定應執行刑之各宣告刑間，有不可分之關係，應
    由本院將原判決所憑定應執行刑一併撤銷，並另定應執行之
    刑。
三、爰以行為人之責任為基礎，審酌被告行為時正值青壯，未受
    任何刺激，被告擔任提供帳戶作為人頭帳戶、提領詐欺款項
    轉交詐欺集團其他成員，而共同從事詐騙等犯行，造成張簡
    詠婕、連文惠、葉世英等人財產損失及精神痛苦，所生危害
    非輕，所為誠屬不當；並斟酌被告犯後，於偵查、法院雖承
    認提供帳戶、提領款項轉交他人之客觀事實，但始終否認犯
    行，被告就一般洗錢犯行，於偵、審理中均自白，已符合相
    關自白減刑之規定（即學理所稱想像競合所犯輕罪之釐清作
    用），但均未與被害人張簡詠婕等3人和解，取得其等之諒
    解之犯後態度，被告自陳國中畢業之智識教育程度，目前從
    事工地工人，每月收入約4至5萬元，未婚、家中僅有其一人
    工作等家庭經濟狀況（本院卷第90頁），及被告之犯罪動機
    、目的、手段、被害人受騙金額之多寡、於詐騙集團中之分
    工地位等一切情狀，分別量處如附表「宣告刑及沒收」欄所
    示之刑。
四、被告所犯如附表編號1至3所示之加重詐欺取財犯行，各次犯
    罪時間極為接近，且犯罪手段與態樣，均屬雷同，均為侵害
    財產法益，且所擔任之角色相同，依期待可能性及罪責相當
    原則，並參諸刑法第51條第5款係採限制加重原則，而非累
    加原則之意旨，以及被告各次參與的情節、參與的犯罪次數
    ，以及本件被害人所損害等情況，爰定其應執行之刑如主文
    第2項所示，沒收部分併執行之。
五、宣告緩刑之理由：
　　按行為經法院評價為不法之犯罪行為，且為刑罰科處之宣告
    後，究應否加以執行，乃刑罰如何實現之問題。依現代刑法
    之觀念，在刑罰制裁之實現上，宜採取多元而有彈性之因應
    方式，除經斟酌再三，認確無教化之可能，應予隔離之外，
    對於有教化、改善可能者，其刑罰執行與否，則應視刑罰對
    於行為人之作用而定。倘認有以監禁或治療謀求改善之必要
    ，固須依其應受威嚇與矯治之程度，而分別施以不同之改善
    措施（入監服刑或在矯治機關接受治療）；反之，如認行為
    人對於社會規範之認知並無重大偏離，行為控制能力亦無異
    常，僅因偶發、初犯或過失犯罪，刑罰對其效用不大，祇須
    為刑罰宣示之警示作用，即為已足，此時即非不得緩其刑之
    執行，並藉違反緩刑規定將入監執行之心理強制作用，謀求
    行為人自發性之改善更新。而行為人是否有改善之可能性或
    執行之必要性，固係由法院為綜合之審酌考量，並就審酌考
    量所得而為預測性之判斷，但當有客觀情狀顯示預測有誤時
    ，亦非全無補救之道，法院仍得在一定之條件下，撤銷緩刑
    （參刑法第75條、第75條之1），使行為人執行其應執行之
    刑，以符正義。由是觀之，法院是否宣告緩刑，有其自由裁
    量之職權，而基於尊重法院裁量之專屬性，對其裁量宜採取
    較低之審查密度，祇須行為人符合刑法第74條第1項所定之
    條件，法院即得宣告緩刑，與行為人犯罪情節是否重大，是
    否坦認犯行並賠償損失，並無絕對必然之關聯性（最高法院
    102年度台上字第4161號判決意旨參照）。查被告於未曾受
    有期徒刑以上刑之宣告等事實，有臺灣高等法院被告前案紀
    錄表1份在卷可按，本院審酌被告雖未與告訴人張簡詠婕等3
    人達成和解，迄今亦未賠償告訴人張簡詠婕等3人損失，然
    被告為本件犯行時，因急於找工作，一時貪念，致觸法網，
    且觀諸上開前案紀錄表，被告除本件所犯之罪外，亦無其他
    案件在偵查或審理中，並於本院審理時繳交犯罪所得，由本
    院扣押，故被告經此教訓，當知警惕而無再犯之虞，可藉違
    反緩刑規定將入監執行之心理強制作用，謀求被告自發性之
    改善更新，本院綜核各情，認所宣告之刑，以暫不執行為適
    當，爰依刑法第74條第1項第1款之規定宣告緩刑4年（緩刑
    之效力不及於沒收），惟為使被告記取教訓，強化法治認知
    仍應課予一定負擔為宜，爰併依刑法第74條第2項第8款之規
    定，命被告應於緩刑期間內，接受受理執行之地方檢察署觀
    護人所舉辦之法治教育3場次，併依刑法第93條第1項第2款
    規定，諭知被告於緩刑期間付保護管束，期使被告於保護管
    束期間確切明瞭其行為所造成之損害，培養正確法治觀念，
    並深自惕勵。另被告如違反本院所定上開命其履行之事項情
    節重大，足認原宣告之緩刑難收預期效果，而有執行刑罰之
    必要者，得依刑法第74條第4項、第75條之1第1項第4款撤銷
    其緩刑宣告，併此敘明。
六、是否宣告強制工作部分：
    行為人以一行為觸犯組織犯罪防制條例第3條第1項後段之參
    與犯罪組織罪，及刑法第339條之4第1項第2款之加重詐欺取
    財罪，依刑法第55條前段規定從一重之加重詐欺取財罪處斷
    而為科刑時，應視其行為之嚴重性、表現之危險性、對於未
    來行為之期待性，以及所採措施與預防矯治目的所需程度，
    於有預防矯治其社會危險性之必要，且符合比例原則之範圍
    內，由法院依組織犯罪防制條例第3條第3項規定，一併宣告
    刑前強制工作（最高法院大法庭108年度台上字第2306號判
    決意旨參照），賦與法院就是否宣告強制工作一定之裁量權
    。查被告參與本件詐欺集團，雖得依組織犯罪防制條例第3
    條第3項規定一併宣告強制工作。惟本院審酌被告於本件係
    擔任依指示提供帳戶作為人頭帳戶、提領詐欺款項，而後層
    轉詐欺集團不詳成員之工作，聽命於管理階層之指揮命令，
    難認其參與犯罪組織之情節嚴重，表現出之危險傾向非高；
    又被告參與該犯罪組織，犯罪期間非長，難認其係因遊蕩或
    懶惰成習而犯罪，亦無證據足認其有實行詐欺犯行之習慣；
    且被告因本件犯行所受有期徒刑之宣告，與其犯行之可非難
    性核屬相當，應可使其記取教訓，並達懲罰、矯治其再犯危
    險性之目的及特別預防之效果，依憲法比例原則之規範，認
    本件尚未達須以保安處分預防矯治之程度而有施以強制工作
    之必要，爰裁量被告不予宣告強制工作。
七、沒收部分：　　　　
  ㈠查告訴人3人匯入如附表所示帳戶之款項，雖經被告領出，然
    除被告領得之3000元報酬外，餘均交付與上開成年男子乙節
    ，業據被告供述明確（原審卷第140頁）；被告取得提領附
    表編號1款項之報酬1000元、提領附表編號2、3款項（同時
    提領）之報酬2000元，亦經被告供承在卷（偵卷第24頁反面
    、25頁反面）；而提領附表編號2、3款項係同時提領，故該
    部分之報酬應平均分配於各次犯罪項下宣告沒收；另上開犯
    罪所得均已繳回，由本院扣押，亦有本院贓證物款收據足憑
    （本院卷第97頁）。是就被告各次犯罪所得1000元（共計30
    00元），應依刑法第38條之1第1項前段規定分別於各次犯罪
    宣告刑項下宣告沒收。
  ㈡扣案之OPPO廠牌行動電話1支（含門號0000000000號SIM卡1張
    ，但SIM卡未扣案）為被告所有，供其與詐欺集團成員犯罪
    聯絡之用，業據被告於陳稱在卷（偵卷第29頁；本院卷第86
    頁），且有本院贓證物品送庫通知書足稽（本院卷第98頁）
    ，應依刑法第38條第2項前段規定宣告沒收，未扣案之門號0
    000000000號SIM卡1張，並於全部或一部不能沒收或不宜執
    行沒收時，追徵其價額。
  ㈢如附表所示帳戶之存摺及金融卡雖為被告所有，且作為本件
    告訴人3人受騙後轉帳之帳戶，然金融卡及存摺為一般人用
    於管理個人存款之用，縱有遺失等情形，帳戶申請人亦可向
    金融機構重新申請核發，況該等帳戶業經設定為警示帳戶，
    堪認此扣案物均不具刑法上重要性，爰不予宣告沒收。
據上論結，應依刑事訴訟法第369條第1項前段、第364條、第299
條第1項前段，判決如主文。
本案經檢察官王宜璇提起公訴，檢察官侯詠琪提起上訴，檢察官
陳立偉到庭執行職務。　　
中　　華　　民　　國　110 　　年　　11　　月　　16　　日
            刑事第十庭  審判長法  官  陳  宏  卿
                              法  官  林  美  玲
                              法  官  楊  文  廣
以上正本證明與原本無異。
如不服本判決應於收受送達後二十日內向本院提出上訴書狀，其
未敘述上訴理由者，並得於提起上訴後二十日內向本院補提理由
書（均須按他造當事人之人數附繕本）「切勿逕送上級法院」。
因疫情而遲誤不變期間，得向法院聲請回復原狀。

                              書記官  呂  安  茹
　　　　　　　　　　　　　　　
中　　華　　民　　國　　110 　年　　11　　月　　16　　日
附錄本件論罪科刑之法條：
組織犯罪防制條例第3條第1項
發起、主持、操縱或指揮犯罪組織者，處 3 年以上 10 年以下
有期徒刑，得併科新臺幣 1 億元以下罰金；參與者，處 6 月以
上 5 年以下有期徒刑，得併科新臺幣 1 千萬元以下罰金。但參
與情節輕微者，得減輕或免除其刑。

中華民國刑法第339條之4
犯第 339 條詐欺罪而有下列情形之一者，處 1 年以上 7 年以
下有期徒刑，得併科 1 百萬元以下罰金：
一、冒用政府機關或公務員名義犯之。
二、三人以上共同犯之。
三、以廣播電視、電子通訊、網際網路或其他媒體等傳播工具，
    對公眾散布而犯之。
前項之未遂犯罰之。

洗錢防制法第14條
有第二條各款所列洗錢行為者，處 7 年以下有期徒刑，併科新
臺幣 5 百萬元以下罰金。
前項之未遂犯罰之。　
附表
編號 被害人 詐騙方式 匯入帳戶 提領地點 提領時間（民國） 提領金額（不含手續費） 宣告刑及沒收 1 張簡詠婕 該成年男子於109 年7 月30日18時49分許，撥打電話予張簡詠婕，佯為小三美日網路購物客服人員，因作業疏失而導致扣款10筆，需配合銀行人員取消分期請款云云，未久，詐欺集團成員果冒充玉山銀行行員，以電話與其聯絡，詐稱須依指示解除分期付款設定云云，致陷於錯誤，遂依指示，於同日21時44分08秒，以手機APP 轉帳方式，轉帳2 萬9989元至右列帳戶。 吳宥澤申辦之合作金庫商業銀行0000000000000號帳戶 臺中市○○區○○路000號之全家烏日高鐵店自動櫃員機 109年7月30日21時48分54秒 2 萬元 吳宥澤犯三人以上共同詐欺取財罪，處有期徒刑壹年貳月。扣案之犯罪所得新臺幣壹仟元沒收。扣案之OPPO廠牌之行動電話壹支及未扣案門號0000000000號SIM卡壹張沒收，未扣案門號0000000000號SIM卡壹張於全部或一部不能沒收或不宜執行沒收時，追徵其價額。      109年7月30日21時48分40秒 1 萬元  2 連文惠 該成年男子於109 年7 月30日21時02分許，撥打電話予連文惠，佯為MOMO購物平台人員，因出貨數量有誤，需配合銀行人員止付云云，未久，詐欺集團成員果冒充玉山銀行行員，以電話與佯稱須依指示解除分期付款設定云云，致陷其於錯誤，遂依指示，接續於同日22時36分43秒、22時38分23秒，至基隆市○○路0 段000 號安樂郵局自動櫃員機，以ATM 轉帳方式，轉帳2 萬9987元、2 萬123 元至右列帳戶。 吳宥澤申辦之台新商業銀行00000000000000號帳戶 臺中市○○區○○路0段000號之全家便利商店烏日三民店自動櫃員機 109年7月30日22時41分07秒 與附表編號3部分一同提領15萬元 吳宥澤犯三人以上共同詐欺取財罪，處有期徒刑壹年貳月。扣案之犯罪所得新臺幣壹仟元沒收。扣案之OPPO廠牌之行動電話壹支及未扣案門號0000000000號SIM卡壹張沒收，未扣案門號0000000000號SIM卡壹張於全部或一部不能沒收或不宜執行沒收時，追徵其價額。 3 葉世英 該成年男子於109 年7 月30日21時25分許，撥打電話予葉世英，佯為486 團購網人員，因系統設定錯誤，會被連續扣款，需配合銀行人員取消設定云云，未久，詐欺集團成員果冒充臺北富邦銀行行員，佯稱須依指示操作云云，致陷於錯誤，遂依指示，接續於同日22時36分10秒、22時38分43秒，以網路轉帳方式，轉帳4 萬9989元、4 萬9991元，至右列帳戶。 同上 同上 同上 與附表編號2部分一同提領15萬元 吳宥澤犯三人以上共同詐欺取財罪，處有期徒刑壹年貳月。扣案之犯罪所得新臺幣壹仟元沒收。扣案之OPPO廠牌之行動電話壹支及未扣案門號0000000000號SIM卡壹張沒收，未扣案門號0000000000號SIM卡壹張於全部或一部不能沒收或不宜執行沒收時，追徵其價額。